【裁判字號】    90,交上易,147
【裁判日期】    900628
【裁判案由】    過失致死等
【裁判全文】
臺灣高等法院刑事判決                            九十年度交上易字第一四七號
    上  訴  人  臺灣桃園地方法院檢察署檢察官
    被      告  乙○○
右上訴人，因被告過失致死等案件，不服臺灣桃園地方法院八十九年度交易字第二四
七號，中華民國八十九年十二月十三日第一審判決（起訴案號：臺灣桃園地方法院檢
察署八十九年度偵字第六九六五號）提起上訴，本院判決如左：
    主      文
原判決撤銷。
乙○○服用酒類，不能安全駕駛動力交通工具而駕駛，處有期徒刑月，如易科罰金
以佰元折算壹日；又因過失致人於死，處有期徒刑伍月，如易科罰金以佰元折算
壹日，應執行有期徒刑柒月，如易科罰金以佰元折算壹日。
    事      實
一、乙○○於民國（下同）八十九年四月六日晚間與友人在桃園縣中壢市○○○路大
    閘蟹餐廳飲酒至當晚八時許離去，明知酒後不能安全駕駛動力交通工具即汽車時
    ，不得駕車，竟仍於酒後吐氣酒精成份達每公升０．六三毫克之已達不能安全駕
    駛汽車之狀況下，猶駕駛車號ＬＰ〡三一三三號自用小客車，沿桃園縣中壢市○
    ○○路由中壢往內壢方向行駛，途經中壢市○○○路三十九號前限速五十公里之
    路段，本應注意車前狀況，隨時採取必要之安全措施，並依規定之時速行駛，而
    依當時天氣晴天，路邊有路燈照明之情形，視距良好，並無不能注意之情事，竟
    因酒後駕車，復疏未注意及此，仍以超過五十公里之速度行駛，適有孟亞光騎乘
    車號ＧＹＸ─四八八號重型機車，沿同路段往中壢方向行駛，因疏未注意在遵行
    車道行駛，橫越中央分向限制線（即雙黃實線）侵入對向車道後失控滑倒，乙○
    ○因酒後駕車，且超速行駛，致一時無法及時採取適當之閃避措施，其駕駛之自
    用小客車左前方撞擊孟亞光之胸腹部，造成內出血之重大創傷，乙○○旋報警前
    來處理，並將孟亞光送醫急救，惟仍因胸腹部鈍挫傷內出血，於同日晚上八時四
    十分許不治死亡，而乙○○肇事後，在未為有偵查犯罪職權之機關或公務員發覺
    其犯罪前，除即報警前來處理外，並向前來現場處理警員自承肇事，並接受裁判
    。
二、案經桃園縣警察局中壢分局報請台灣桃園地方法院檢察署檢察官偵查起訴。
    理      由
一、右揭酒後駕車之事實，訊據被告乙○○坦承不諱，且事發後經警測試結果，被告
    吐氣所含酒精成份高達每公升０‧六三毫克乙節，並有酒精濃度測定單影本一紙
    存卷可證。此依照交通部運輸研究所七十九年八月對駕駛人行為之研究（酒醉駕
    車對駕駛行為之分析研究）指出：吐氣每公升酒精含量零點二五mg等於血液中酒
    精濃度（Blood Alｃohol Concentration簡稱ＢＡＣ）百分之零點零五（亦即每
    １００ml血液中含５０mg酒精），而（１）ＢＡＣ到達百分之０．０３至百分之
    ０．０５時，對駕駛能力之影響為：多數駕駛人心境逐漸幻不定、視覺與反應靈
    敏性減弱、對速度及距離的判斷力差；對行為之影響為：觀察力逐漸欠缺、心情
    漸趨輕鬆、自信心增加、多話、精神狀態處於陶醉感。（２）ＢＡＣ到達百分之
    ０．０５至百分之０．０８時，對駕駛能力之影響為：反應遲純、駕駛能力受損
    、遲而不決或決而不行。對心理行為之影響為：情緒鬆弛、感情與行為趨向誇張
    、肌肉不協調、精神處於興奮狀態。（３）ＢＡＣ到達百分之０．０８至百分之
    ０．１５時，對駕駛能力之影響為：判斷力嚴重受到影響、能與精神協調受損、
    駕駛之體能困難增加。對心理行為之影響為：產生情緒異常現象、步伐不平穩、
    言語不清、反應惡劣、記憶及判斷力受損、精神處於錯亂狀態。（４）超過百分
    之０．５，對駕駛人能力之影響為：無法開車。對心理行為之影響為：爛醉如泥
    、失去知覺可能致死、精神處於昏睡狀態。飲酒後吐氣０‧五五Mg/L相當於ＢＡ
    Ｃ百分之０．１１，參酌上開說明，其判斷力、精神協調及駕駛體能、精神狀態
    等綜合判斷，已明顯達於不能安全駕駛程度。是本件被告查獲時吐氣所含酒精成
    份既高達０‧六三毫克，猶超過０‧五五毫克甚多，足認被告有服用酒類以致不
    能安全駕駛動力交通工具而駕駛之事實，堪可認定。
二、訊據被告乙○○供承駕車於右揭時地超速行駛，而於發現被害人孟亞光騎乘之機
    車侵入其車道滑倒時，無法及時閃避致撞及被害人，使被害人孟亞光因而受有右
    述傷害，經送醫不治死亡之事實，並有道路交通事故調查表乙份及現場照片六幀
    在卷可稽，而被害人孟亞光確因本件車禍致胸腹部鈍挫傷內出血不治死亡，亦經
    台灣桃園地方法院檢察署檢察官督同法醫師相驗明確，製有勘驗筆錄、驗斷書及
    相驗屍體證明書在卷可參，而依卷附道路交通事故調查報告表上之現場圖所示及
    被告與被害人孟亞光之夫甲○○之所供，被告肇事當時之行車方向係沿桃園縣中
    壢市○○○路，由中壢市往內壢方向行駛，被害人孟亞光則沿同路由內壢往中壢
    市方向行駛，兩車係對向行駛於環中東路，而查肇事後，被害人孟亞光駕駛之機
    車左側在下，右側在上，車頭距中央分向限制線０．九公尺，車身左斜完全倒於
    對向車道內，佔據該內側車道約三分之二，其車後方有一．五公尺之刮地痕，靠
    近對向車道之中央白色虛線處遺有散落物，足認本件車禍撞擊地係在被告行向之
    車道內，應堪認定，從而本件車禍之發生，應係被害人孟亞光騎乘機車跨越中央
    分向限制線侵入對向車道致遭被告駕駛之自用小客車撞及。雖被害人孟亞光之夫
    甲○○於原審法院審理時指稱孟亞光與人在案發路段五十七號經營音樂茶坊，案
    發當日係騎車至該處上班，而該茶坊前之道路有一小段未劃中央分向限制線，可
    供車輛轉彎，其妻應無在該缺口前即搶先橫越道路之理，並提供案發路段之空中
    俯瞰照片為憑，然此經到場處理並制繪現場圖之警員湯勝祥到庭證述：因該缺口
    與本件車禍無關，故未顯示於現場圖上等語甚明，益徵被害人孟亞光橫越中央分
    向限制線侵入對向車道一情為真。次查，前述之刮地痕同經前述警員湯勝祥到庭
    證述確為被害人孟亞光之機車所造成等語明確，而刮地痕為物體與地面摩擦所生
    ，不言可喻，且摩擦產生之阻力將使物體停止，故被害人孟亞光機車倒停之位置
    ，必然為刮地痕即摩擦痕跡之終點，又該刮地痕有一．五公尺，因此被害人機車
    在案發後停止位置前一．五公尺處即已先行倒地，應可認定，參以被告汽車之煞
    車痕起始於與刮地痕相反方向之距被害人機車後輪九．三公尺處，且自該處起即
    由內車道偏向外車道而去達二十四．七公尺，故被害人孟亞光之機車顯然非遭被
    告汽車之撞擊而倒地。再查，被害人之左臀外側復有六×一公分之橫向擦傷九道
    、左側腹部有二十二×十五公分之大面積擦傷，此有台灣桃園地方法院檢察署驗
    斷書一紙及照片在卷可稽，是綜上所述，被害人孟亞光既與人在案發路段五十七
    號經營音樂茶坊，案發當日係騎車沿環中東路之對向車道欲至該處上班，則本件
    車禍之始末，應為其在該茶坊前之劃有中央分向限制線之路段即先行左轉，不知
    何故突然自行倒地，產生如上之刮地痕，且因係左轉之情況下倒地，其跨於機車
    左側之下肢必然與地面有接觸，遂造成其前述左臀之外傷，同時於其面向被告來
    車方向甫欲起身之時，為見狀急向右偏駛欲閃避被害人之被告駕駛之自用小客車
    左前車頭處撞擊其胸腹部，致肇事故。查被告飲酒致其酒後吐氣酒精成份達每公
    升０．六三毫克，已達不能安全駕駛汽車之狀況，竟猶駕車行駛，而行車速度，
    依標誌之規定，無標誌者，在市區道路，時速不得超過四十公里，在郊外道路，
    時速不得超過六十公里，道路交通安全規則第九十三條第一項第一款定有明文。
    依上揭道路交通事故調查報告表所載，肇事路段限速五十公里，惟訊據被告於本
    院調查、審理時供承伊當時行車速度五、六十公里云云，而參以被告駕駛之自用
    小客車於現場留有煞車痕二十四、七公尺，則依一般公路汽車煞車距離、行車速
    度對照表，被告當時時速在每小時六十公里至六十五公里之間，是被告駕車行經
    前揭肇事路段顯有超速行駛甚明，茲查被告因飲酒過量，已不能安全駕駛汽車，
    竟猶駕駛汽車，已有違規定，其復超速行駛，致依其所述於距約二十公尺發現被
    害人騎乘之機車侵入其車道時，無法及時閃、煞，而使被害人遭受強力衝撞，雖
    被害人騎乘機車無故侵入對向車道失控倒地，就本件車禍之發生亦有過失，惟此
    並不因之影響被告飲酒過量後駕駛自用小客車及超速行駛之事實，被告當時若未
    飲酒過量，得以有效控制車輛，並依規定時速行駛，則於發現被害人騎乘之機車
    滑向其車道時，當可適時閃、煞，或不致有如此大之衝撞力，而使被害人免受強
    力衝撞，詎被告當時就此應注意並能注意而竟疏於注意，其就本件車禍之發生顯
    有過失甚明，此本件車禍發生原因，經台灣省車輛行車事故覆議鑑定委員會覆議
    結果，亦同此見解，有該委員會八十九年十月十八日府覆議字第八九一六六０號
    函附之府覆議字第八九一六六０號覆議意見書乙份在卷可稽，而被告之過失行為
    與被害人孟亞光因本件車禍死亡間，有相當因果關係，事證明確，被告因過失致
    人於死之犯行，洵堪認定。
三、核被告所為，係犯刑法第一百八十五條之三不能安全駕駛動力交通工具而駕駛罪
    及刑法第二百七十六條第一項之過失致人於死罪，而查被告肇事後即報警前來處
    理，並留在現場，向前往處理警員坦承酒後開車肇事有前揭道路交通事故調查報
    告表上所載報案人：「乙○○」及肇事經過摘要內容可參，並有證人即前往現場
    處理警員李立克於偵查時到庭所為之供證可按，被告對於未發覺之罪自首而受裁
    判，應依刑法第六十二條前段規定減輕其刑，被告所犯上開二罪間，罪名互異，
    一為故意犯，一為過失犯，犯意各別，應予分論併罰。原審據以論罪科刑，固非
    無見，惟查，被告肇事後，並向前往現場處理警員坦承酒後駕車之事實，其對於
    未發覺之罪自首而受裁判，原審就被告所犯此部分之罪未認定屬自首，尚有未洽
    。另查被告行為後，刑法第四十一條規定之易科罰金折算標準，將得易科罰金之
    最高本刑由有期徒刑三年以下提高至五年以下，比較新舊法結果，易科罰金之折
    算標準以修正後之刑法第四十一條第一項規定較為有利，原審就被告所犯之刑法
    第一百八十五條之三之罪，而諭知六個月以下之有期徒刑，惟未及為新舊法之適
    用比較，亦有未洽。另原審就被告肇事致被害人孟亞光死亡之犯行，未詳加調查
    ，細心勾稽，而以被告就本件車禍之發生無何過失，並為無罪之諭知，顯有未洽
    ，是檢察官上訴意旨指摘原審就被告所犯之刑法第一百八十五條之三之罪量刑過
    輕，固無理由，惟其以原審就被告所犯之過失致人於死犯行判決無罪係屬不當，
    則非無理由，是原判決既有上開可議之處，自應由本院予以撤銷改判，爰審酌被
    告之素行、過失程度、因而所生之危害，嗣雖仍未與被害人家屬達成上民事上和
    解，惟本件車禍之發生，被害人孟亞光顯應負較重之過失責任，且被告犯罪後坦
    承犯行，態度良好等一切情狀，分別量處如主文第二項所示之刑，並定其應執行
    刑，及諭知易科罰金之折算標準（就被告所犯之刑法第二百七十六條第一項之過
    失致死罪，經量處有期徒刑五月，亦依前揭說明，比較易科罰金之新舊法規定，
    ，依行為後刑法第四十一條第一項規定諭知易科罰金之折算標準，附此敘明）。
據上論斷，應依刑事訴訟法第三百六十九條第一項前段、第三百六十四條、第二百九
十九條第一項前段，刑法第一百八十五條之三、第二百七十六條第一項、第二條第一
項前段、第四十一條第一項、第六十二條前段、第五十一條第五款，罰金罰鍰提高標
準條例第一條前段、第二條，判決如主文。
本案經檢察官林炳雄到庭執行職務。
中    華    民    國    九  十    年       六       月    二  十  八    日
                          臺灣高等法院刑事第三庭
                              審判長法  官  張  連  財
                                    法  官  李  英  勇
                                    法  官  張  傳  栗
右正本證明與原本無異。
不得上訴。
                                    書記官  王  秀  雲
中    華    民    國    九  十    年       七       月        二        日
附錄：本案論罪科刑法條全文
刑法第一百八十五條之三：
服用毒品、麻醉藥品、酒類或其他相類之物，不能安全駕駛動力交通工具而駕駛者，
處一年以下有期徒刑、拘役或三萬元以下罰金。
刑法第二百七十六條第一項：
因過失致人於死者，處二年以下有期徒刑、拘役或二千元以下罰金。
從事業務之人，因業務上之過失犯前項之罪者，處五年以下有期徒刑或拘役，得併科
三千元以下罰金。


司法院資訊處製作；財團法人民間司法改革基金會備份。
